臺灣臺北地方法院民事判決　　　　　　 95年度勞訴字第113號
原　　　告　己○○
訴訟代理人　李勇三律師
被　　　告　天橋航空貨運承攬有限公司
法定代理人　甲○
訴訟代理人　張立業律師
　　　　　　林于椿律師
上列當事人間給付資遣費事件，本院於民國96年3月8日言詞辯論
終結，判決如下：
    主  文
被告應給付原告新台幣陸拾肆萬貳仟玖佰玖拾陸元，及自民國九
十五年六月六日起至清償日止，按年息百分之五計算之利息。
原告其餘之訴駁回。
訴訟費用由被告負擔十分之九，餘由原告負擔。
本判決第一項於原告以新臺幣貳拾壹萬伍仟元為被告供擔保後，
得假執行。但被告以新台幣陸拾肆萬貳仟玖佰玖拾陸元為原告預
供擔保，得免為假執行。
原告其餘假執行之聲請駁回。
    事實及理由
一、按原告為訴之變更或追加，在訴狀送達以後，如經被告之同
    意或不甚礙被告之防禦或訴訟之終結，仍為法之所許。惟在
    第一審或第二審程序，原告為訴之變更或追加，均應於各該
    審言詞辯論終結為之（最高法院94年度台抗字第125號裁定
    意旨參照）。經查原告起訴請求被告給付新臺幣（下同）74
    0,882元及法定遲延利息，內含資遣費516,564元、95年1 月
    、3月、4月之加班費分別為39,664元、40,000元、40,000元
    、94年度未休之特別休假日數工資11,330元、95年度未休之
    特別休假日數工資23,324元，而另在本件於96年3月8日言詞
    辯論終結後，始於同年月14日以書狀將訴之聲明減縮為73
    6,575元，並追加請求被告給付95年度2月份之加班費45,105
    元、擴張95年3月加班費為40,753元、95年4月之加班費為
    52,601元、95年度未休之特別休假日數工資至32, 666元、
    另減縮95年1月之加班費為37,556元，此有原告前揭辯論意
    旨狀上本院收狀戳文可稽，是原告上開訴訟行為，於法不合
    ，不應准許，先予敘明。
二、原告起訴主張：其於民國（下同）88年5月10日起受僱於被
    告天橋航空貨運承攬有限公司擔任業務員，每日工作時間皆
    自上午8時30分起直至深夜12時許始能收班，工作時間皆在8
    小時以上，其因長期加班、身心俱疲，百病叢生，而被告自
    95年1月起竟取消加班費，有時其因疲累不得已請同事代班
    ，被告卻將代班同事之加班費自其薪資中扣抵給付，被告無
    視於其超時工作影響身心健康之情形，顯然違反勞動契約及
    勞工法令而損害其權益，故其於95年4月21日與被告之法定
    代理人爭取無效後即口頭請辭，並於同月24日以臺北市政府
    000000-0郵局第597號存證信函通知被告終止勞動契約之意
    思，並向臺北政府勞工局申請協調，因被告並未出席，協調
    不成立，遂依勞動基準法（下稱勞基法）第17條、第24條等
    規定提起本訴，並請求被告給付如下：(一)資遣費：其自88
    年5月10日到職自95年4月24日終止勞動契約；服務年資為6
    年11月，又自95　年4月以前6個月每月薪資分別為94年10月
    為82,992元、94年11月為72,535元、94年12月為69,812元、
    95年1月為79,85 2元、95年2月為75,875元、95年3月為67,
    039元，平均薪資為74,684元，故被告應給付資遣費共計
    516,864元。(二)加班費：又被告自95年1月起拒絕支付其加
    班費，而依其實際加班時數，其應得95年1月加班費39, 664
    元、同年3月加班費40,000元、同年4月加班費40,000元，故
    被告應給付加班費共計119,664元。(三)薪資：被告尚未給
    付其95年4月份薪資，故被告應給付該月薪資70,000元。(四
    )未休特別休假日數工資部分：其於94年有8.5日之特別休假
    未休，依其於94年度之月薪40,000元計算，應折算工資11,
    330元，而95年度有14日特別休假未休，依其於95年度之月
    薪70,000元計算，應折算工資23,324元，故被告應給付特別
    休假折算之工資共計34,654元。並聲明：(一)被告應給付原
    告740,882元及自起訴狀繕本送達翌日起至清償日止按年息5
    ％計算之利息。(二)願供擔保請准宣告假執行。
三、被告則以原告己○○所稱每日均超時工作等情與事實不符，
    故無勞動基準法第14條得不經預告終止勞動契約之權利，況
    依同法第12條第2項規定，依該條終止契約者，應自知悉其
    情形之日起30日內為之，原告已逾上開除斥期間方表示終止
    勞動契約之意，是其終止契約自不合法。而原告自95年4月
    21日下午5時提早半小時離開公司，從此未再上班，顯係無
    正當理由曠職3日，構成勞動基準法第12條雇主得不經預告
    終止勞動契約之事由，業經被告以95年5月1日臺北師大郵局
    31號存證信函終止勞動契約，依同法第18條規定，原告自無
    權請求被告給付資遣費；又原告自95年1月起因升任為經理
    ，係公司專業經理人，已不適用勞動基準法中關於加班費之
    規定，且其底薪自每月4萬元調升為每月7萬元，即包含加班
    費在內，被告自無庸再支付任何加班費；再者，原告95年4
    月份之薪資業經被告以95年6月13日以臺北57支郵局第1376
    號存證信函附寄票面金額46,478元之支票給付，原告無權再
    予請求；末按勞動契約之終止如係可歸責於雇主之原因時，
    雇主應發給未休完特別休假日數之工資，反之，若係可歸責
    於勞工之原因，則無須發給；又勞動契約終止時，勞工尚未
    休完之特別休假如係勞工應休能休而不休者，則非屬可歸則
    於雇主之原因，雇主可不發給未休完之特別休假日數之工資
    ，今原告自95年4月21日起自可將95年度14日特別休假休完
    後再離職，但其因負氣自行離職而未主張前開特別休假，不
    可歸責於被告，被告自無須給付未休完之特別休假日數之工
    資云云，資為抗辯，並聲明 (一)原告之訴及假執行之聲請
    均駁回。(二)如受不利判決願供擔保請准宣告免為假執行。
四、經查，原告自88年5月10日起受僱於被告公司擔任業務員，
    每月薪資40,000元，加班費另計，95年1月間晉升為經理，
    每月薪資調升為70,000元，嗣於同年4月21日口頭自請離職
    。離職時原告於94年度尚有8.5日特別休假、95年度尚有14
    日特別休假未休，此有勞工保險被保險人投保資料表1份、
    己○○94年10月份至95年4月份薪資明細（95年度北勞調字
    第93號卷第8、14、15頁、本院卷1第62頁）在卷可查，復為
    兩造所不爭執，應可信實。
五、惟原告主張其因長期工作超時、身心俱疲，又未領到應得之
    加班費，故依法終止勞動契約，並據而主張被告應給付資遣
    費、加班費、當月未領之薪資及94年、95年未休之特別休假
    折算之工資等情，則為被告所否認，並以前開情詞置辯。是
    本件之爭點即為：(一)原告請求被告給付資遣費有無理由？
    原告於95年4月21日依勞動基準法第14條第1項第6款終止契
    約，是否於法有據？原告自95年1月間、3月間及4月間止有
    無超時工作之事實？被告抗辯原告係無故曠職3日而遭解僱
    ，是否有理由？(二)原告之薪資中是否已包含逾時工作之加
    班費？被告應給付若干加班費？（三）原告請求被告給付94
    年度、95年度之應休未休假工資，有無理由？茲分述如下：
(一)原告自95年1月起升任經理，是否仍屬於勞工而有勞動基準
　  法之適用？
  １按「勞工：謂受雇主僱用從事工作獲致工資者」，勞動基準
    法第2條第1項定有明文，而勞動契約當事人之勞工，應具有
    下列特徵：(一)人格從屬性，即受僱人在雇主企業組織內，
    服從雇主權威，並有接受懲戒或制裁之義務。(二)親自履行
    ，不得使用代理人。(三)經濟上從屬性，即受僱人並不是為
    自己之營業勞動而是從屬於他人，為該他人之目的而勞動。
    (四)納入雇方生產組織體系，並與同僚間居於分工合作狀態
    。而勞動契約之特徵，即在此從屬性，當事人間成立以供給
    勞務為內容之契約，縱兼有委任、承攬之性質，基於保護勞
    工之立場，只要有部分從屬性，即應成立（最高法院81年度
    台上字第347號判決、92年度台上字第2361號判決、96年度
    台上字第160號判決意旨參照）。
  ２被告雖抗辯被告為專業經理人，並非一般之勞工云云，並舉
    證人即原告之老闆娘安俞晴圭到場證稱原告為公司之經理人
    ，指派同事或進出貨櫃等事情有決定權等語（見本院卷1第
    53頁背面），惟查：
  　(1)證人如被告公司之會計丁○○到場證稱：「（問：原告本
      來領薪若干？後來調整為多少元？是何人調薪？調整的項
      目為何？）原來領四萬多元，一月份調整為七萬多元，那
      次是老闆娘加的薪資，老闆娘只有說原告做的時間比較久
      。」、「（問：老闆娘　有無說把他升任為經理？）沒有
      。」、「（問：原來薪資項目都有加班費，是否有加班，
      公司都可以核發加班費？）是的。」、「（問：一月份時
      ，你是否知道原告已經被調為經理的事情？）我不知道。
      」、「（問：一月份之後，你是否知悉原告可以叫戊○○
      到機場工作？）我知道，可是這樣好像要扣原告自己的薪
      水（用以支付簡員加班費）。」、「（請問實際上有無扣
      過？）原告有自己拿錢出來給戊○○過。」、「（問：在
      被告公司原告的加班費如何計算核給？）平日超過六點半
      ，前二個小時為1.33，後來大約是1.66。」、「（問：原
      告是否天天加班？）是的。」等語（見本院卷1第230頁背
      面至第232頁）。
    (2)證人即在航空貨運站工作之丙○○到場證稱：「（問: 證
      人是否知悉原告之工作情形？原告是否常有加班延時工作
      的情形?）我是作大夜班，我每晚七、八點上班，做到翌
      日早上六點下班，晚上七點多就看到原告，凌晨二點半還
      在，他在為他公司進貨，幾乎是天天，全年無休，連禮拜
      六、日，他們進貨需要我們處理。」、「我一個禮拜上班
      六天，看到原告是幾乎每天看到．．．」等語（見本院卷
      1 第28頁背面）。
    (3)證人即曾任被告公司業務員之戊○○亦到場證述：「（問
      : 證人是否知悉原告之工作情形？原告是否常有加班延時
      工作的情形?）原告加班的次數比我高很多，且是經常性
      。」、「（問: 法官為何是經常性？是否受雇主指示而為
      加班？或有其他原因？）因為他比較資深，他比我資深，
      他做了七年，比較瞭解機場的作業程序，公司幾乎都是叫
      他去，我們的職務是外務，只有我與原告二人，如果原告
      有事情，不能過去，我就要去替補原告。」、「（問: 你
      們加班情形如何？是進貨處理完畢就回公司嗎？」、「我
      們每天凌晨都會有一批或從中部上來，大約十二點到一、
      二點之間，每天要等那批進貨處理完才能回台北。」、「
      （問:你們工作時間情形為何？）我們白天八點半上班，
      到公司打卡後，在外面跑外務，一整天到下午，中午休息
      一個小時，有時候中午也沒有辦法休息，因為有時候東西
      多，尤其是禮拜一、五，有時候中午也要在外面跑。公司
      是說我們是六點下班，但是六點也沒有辦法很準時下班，
      六點以後我們都要去機場，白天我們是處理進口業務，晚
      上六點以後我們到機場處理出口業務。」、「（問:公司
      當初傭僱你們時，有無講明薪資待遇是否包括加班費在
      內？是否知悉工作的性質就是晚上還要到機場去？）就我
      個人部分，一開始雇主是說我偶而要配合他，加班費，出
      去打卡時間，第二天回來在打卡上附註，後來他們說這樣
      時間太長，他們說改成晚上加班費二個半小時計算，但是
      整個作業流程，這二個半小時這是不夠的。原告的部分，
      都是比我更超時工作。」、「（問：證人是否知悉原告從
      九十五年一月份被升為經理人？是。」、「（問：原告從
      九十五年一月後就是你的上司？）是的。」、「（問：原
      告身為經理人後，其工作內容為何？）還是跟我一樣。」
      、「（問:是否原告有決定該由你去機場或是你去機場？
      ）他的決定權，但還是要問過雇主。」、「（問: 原告可
      以決定送貨車輛的調度嗎？）可以，公司當時有二台車。
      」、「（問: 原告可以決定接洽訂單的事情？老闆不在時
      ，他可否決定？不行。」等語（見本院卷1第29頁至第30
      頁）。
    (4)由前開證人證詞內容，可見原告於升任經理前後所任之工
      作內容並無二致，均須親自前往機場處理出口業務，倘若
      每日未親自前往機場，偶而想指派同事前往，亦需向雇主
      報告另由雇主指示其他員工調配工作，而請同事（即戊○○）代班尚須自其薪資中扣抵加班費予簡員，堪認原告名
      義上縱擔任經理人，但無論在工作分配或接洽訂單方面皆
      無最終之決定權，仍應服從雇主之指揮監督，並無獨立決
      定之權限，是其與被告之間自有從屬性之存在。
    (5)又證人安俞晴圭雖證稱原告為公司之經理人，指派同事或
      進出貨櫃等事情有決定權（見本院卷1第53頁背面），惟
      原告職稱雖為經理，但則實際上仍從事與昇職前相同之工
      作，並無獨立自主之決定權限，重要事項仍需請示被告，
      一如前述，徵之證人安俞晴圭本即原告之老闆娘，是其證
      詞容有迴護被告之嫌，佐之其證詞內容均與前開證人所述
      告之工作情形不符，是其所云原告處理業務有獨立自主決
      定權，自無足憑取。
　３被告雖辯稱原告業經昇任為經理，並有自主定權限，然兩造
    間之實質法律關係，仍應依原告實際上之工作內容為斷，尚
    難以原告之職稱概認係屬委任關係。承前所述，本件原告升
    任經理後既仍須負責原有之收攬貨物、至機場加班處理貨物
    進倉裝櫃出機等業務，工作內容並無更動，且原告既係在在
    雇主之企業組織內，有服從雇主之指揮監督之義務，並並需
    親自履行勞務，不得使用代理人，且非為自己之營業勞動，
    而係從屬於被告，為被告之目的而勞動，與被告間具有實質
    上之從屬性，揆諸前開判決意旨，即應認原告係屬勞動基準
    法第2條第1項所稱之勞工，並能依勞動準法之規定主張自己
    之權利。是本件應有勞動基準法之適用至明。
(二)原告請求被告給付資遣費有無理由？即視原告依勞動基準法
    第14條第1項第6款終止兩造間之勞動契約，有無理由？原告
    於95年1月間、3月間及4月間止有無超時工作之事實？原告
    之薪資中是否已包含逾時工作之加班費？被告抗辯原告係無
    故曠職3日而遭解雇，是否有理？
  １按雇主違反勞動契約或勞工法令，致有損害勞工權益之虞者
    勞工得不經預告終止契約。勞工依此規定終止契約者，應自
    知悉其情形之日起，30日內為之。勞動基準法第14條第1項
    第6款、第2項訂有明文。
  ２復按勞基法第14條第1項各款之法定終止契約事由，係法律
    賦予一方當事人（即勞工）得依其單方之意思表示，使勞工
    與雇主間之僱傭關係消滅，其性質上應屬形成權。且如別無
    其他特別規定，依民法第263條準用258條第1項定有明文，
    僅須向他方為意思表示即可。而勞基法第14條第1項第6款規
    定：「雇主違反勞動契約或勞工法令，致有損害勞工權益之
    虞者，勞工得不經預告終止契約」，自上開規定可知，勞工
    終止勞動契約時，並無須將其據以終止之具體事由告知雇主
    ，且亦不以書面為之為必要，勞工如認為雇主違反勞動契約
    或勞工法令而有損害勞工權益之虞時，自得僅以言詞表明終
    止契約之意，縱其未於終止契約時表明其具體理由，亦非謂
    此等理由不能作為審究勞工終止契約是否合法之依據。
  ３經查，本件原告於94年5月21日以口頭向被告請辭乙節，既
    為兩造所不爭執，則依前揭說明，本件原告終止勞動契約是
    否合法，所應審視者，即當時原告有無合法終止勞動契約事
    由存在，尚不以原告當時所主張之事由為限。查本件原告既
　　以被告有未給付加班費及超時延長工時等違反勞基法第14條
　  第1項第6款「違反勞動契約或勞工法令」之事由，終止兩造
    間勞動契約，茲就原告有無加班超時工作之事由分述如下：
  　(1)按勞動基準法第32條第2項規定「雇主延長勞工之工作時
      間連同正常工作時間，1日不得超過12小時。延長之工作
      時間，1個月不得超過46小時」，此為法定延長工時之限
      制。
    (2)查貨運進出倉儲之程序，需由貨運人員早於貨運班機時刻
    　趕到機場等候、準備，再交由倉儲人員收貨整理打盤，整
      理後把貨送上飛機。倘若貨品多的話，業者就要花較多的
      時間準備，貨物進倉出倉這段期間，貨運業者之工作人員
      皆須在場，華儲股份有限公司（下稱華儲公司）電腦列印
      之進出倉庫明細表，至少可以表示業者在電腦列印的時間
      都在，且起碼在進倉相當時間前業者也有人在場等情，業
      經證人即華儲股份有限公司（下稱華儲公司）法務人員乙○○到場證述綦詳（見本院卷2第20頁背面至第21頁背面
      ）。
    (3)另證人即華儲公司航空貨運站工作員工丙○○亦證稱其一
      個星期上班6天，每晚7、8時開始上班，做到翌日早上6時
      下班，幾乎每晚7時許就都見到原告，到凌晨2時許原告都
      還在為被公司處理進貨事宜，幾乎全年無修；復經證人丁○○證述原告天天加班；證人戊○○證稱公司每天凌晨0
      時至2時間都會有一批貨自中部上來，要處理完才能回臺
      北，原告因較資深，比較瞭解機場之作業程序，多賴原告
      處理，故原告經常加班等語（見本院卷1第28頁以下），
      一如前 (一)之２(1)(2)(3)所述。
    (4)參以華儲公司出具之95年1月至4月21日快遞貨運進出倉明
      細表所示內容（見本院卷1第138頁至第148頁），足見被
      告公司所負責之貨運皆在下午8時以後方才到達、進倉，
      出倉時間甚可晚至凌晨2、3時，貨運件數有時多達30餘件
      ，足見原告(業者)確有因應貨運而加班工作之需要。
    (5)又被告既依華儲公司貨運進出倉之資料計算原告之加班時
      間，並於本案言詞辯論程序中提出原告己○○95年1月至4
      月加班明細表一份，表示不爭執自該份明細表所知原告上
      開期間內加班時數分別為4,350、4,200、4,200、5,250分
      鐘，換算為小時，分別為72小時30分、70小時、70小時、
      87 小時30分，亦有原告加班明細表（見本院卷1第283頁
      至第286頁）可佐。
    (6)另證人安俞晴圭自陳其僅負責公司內部分人事管理，並非
      實際辦理進貨出貨業務之人，自不若原告及證人瞭解機場
      進出貨實際情形，是其所述原告在機場工作半小時即已足
      夠云云，核與前開證人之證詞不符，自無可取。
    (7)原告主張其常常加班，每月均超時工作等語，與前開人述
      內容相符，且原告自95年1月至4月之加班時數分別為72小
      時30分、70小時、70小時、87小時30分，亦為被告所不爭
      執，應可信實。
    (7)查原告94年1月起至4月21日止，每月加班時數皆逾46小時
      ，是原告主張被告有違反勞動法令中關於工作時數限制之
      規定，致損及其權益，進而依該法第14條第1項第6款主張
      不經預告而終止勞動契約，自屬有據。
  ４被告雖辯稱，其雖於94年10月有使原告超時工作而經臺北市
    政府以府勞二字第09535735100號裁處書裁處在案（本院卷
    1第155頁），但依臺北市政府勞工局勞動檢查處辦理勞工申
    訴案件檢查結果一覽表之檢查結果表示並未發現原告95年1
    月至4月之工作時數有超出法令規定之情事（見本院卷1第16
    9頁）云云。然查行政機關固有監督、檢查雇主有無違反勞
    動基準法並據以裁處之責，卻無礙於法院依具體個案卷證資
    料取捨證據認定事實，本院綜合前開證據，既已認定原告於
    94年1月至4月之工作時數已超出法定延長工時之限制，此部
    分並為被告所不爭執，自不受行政機關前開函文之拘束。
　５原告於95年1月間調升薪資至70,000元，其薪資內是否已包
  　含加班費？
    被告雖辯稱95年1月升任原告為經理並將薪資自每月40,000
    元調高為每月70,000元，實已包含在加班費在內，惟此為原
    告否認。經查：
  　(1)證人丁○○雖證稱：「（問：原告後來調薪為七萬元，有
      無說不另外計算加班費？）有。」、「（問：是何人說的
      ？）是老闆娘（即安俞晴圭）說的。」（見本院卷1第
      231 頁背面）。
    (2)然查，原告於95年1、2月份之月薪資明細表上確實有加班
      費各為8,000元、4,000元之支付記載（見本院簡易庭卷第
      15頁）。是被告前開所辯，顯與原告昇職後被告製發之月
      薪明細表不符。
    (3)證人丁○○雖稱：「他的加班費是因為一、二月過年時，
      老闆及老闆娘出國，請原告整理他們的家，所以額外給的
      費用。」（見本院卷1第231頁背面）。然查，原告為處理
      被告業務而常有加班之需要，已詳如前述，並為證人丁○○自承在卷，原告焉有空閒為被告整理家務？且被告亦未
      證明兩造間曾為此約定（整理家務）、及如何約定暨如何
      整理、整理之範圍及內容為何？既為原告否認，即難憑取
      。且果真前開款項係因過年時原告替老闆及老闆娘整理家
      務，所以被告額外給的，何以要列入加班費一欄？又何以
      金額各有8,000元、4,000元之不同？倘如前開費用係被告
      整理被告家務之額外之恩惠性給與，為何一月份所領又比
      二月份為多？其間之給付標準為何？徵之被告復抗辯前開
      一、二月份之加班費實係一、二月份之值班費云云，然則
      何以原告在95年之前之薪資細目未列有值班費一欄？且證
      人丁○○身為被告公司之會計，又豈有不知之理？足見證
      人丁○○前開證詞，核與一般常情不符，與被告所為一、
      二月份之加班費實係值班費之辯詞，均無可採。
    (4)又證人安俞晴圭亦證稱：「（問：有無另外約定說原告可
      以另外請領加班費？）這部分沒有約定，且升遷時，原告
      很高興，所以原告也沒有來談。」等語（見本院卷1第55
      頁背面）。益徵兩造並未約定自原告於95年1月間調升薪
      資至70,000元後，即已包含加班費在內自明。
  　(5)證人戊○○雖曾證稱原告調薪後薪資已包含加班費云云，
      惟此事涉他人之薪資內容，戊○○又非擔任會計，即令是
      證人安俞晴圭亦證稱沒有另外約定原告可否請領加班費等
      語，是證人戊○○此部分所言，自不足據以證明原告調薪
      後之薪資已包含加班費在內。
    (6)且按勞動基準法第21條第1項所定，工資應由勞雇雙方議
      定之，單方、片面之意思表示並不生議定工資之效力。被
      告並未於調薪時告知原告薪資內容係包含加班費在內，之
      後不另計付加班費，自難謂與原告達成合意。
    (7)被告復辯以原告後來知道沒有加班費時亦無異議，可認原
      告係同意云云。惟按默示之意思表示，係指依表意人之舉
      動或其他情事，足以間接推知其效果意思者而言，若單純
      之沉默，則除有特別情事，依社會觀念可認為一定意思表
      示者外，不得謂為默示之意思表示（最高法院29上字第76
      2號判例意旨參照）。遑論原告於95年4月間領取同年3 月
      薪資時知悉被告所辯同年1月、2月領取之加班費係為過年
      年假工作之補貼後，遂向被告之法定代理人要求給付加班
      費，實難認原告有任何舉動或其他情事足認其有默示、應
      允拋棄加班費請求權之意思表示。
    (8)再者，雇主延長勞工工作時間者，應依勞動基準法第24條
      規定加給工資，因之雇主延長工時加給工資之義務，係法
      所明定。且勞動基準法既係為保障勞工之基本權益而設之
      最低標準，就工作時數及工資等關乎勞工基本權利之事項
      ，當事人自不能做較法律規定更不利於勞工之約定，況原
      告在95年以前擔任業務員時，每月月薪加計加班費之實領
      薪資即可超過70,000元，此有94年10月、11月薪資證明單
      （本院臺北簡易庭95年度北勞調字第93號卷第14頁）足憑
      ，原告在昇任經理之職後，工作內容既未變更，一如前述
      ，是被告僅以「經理」之職稱及調升月薪至70,000元為由
      ，而欲免除給付原告加班費之義務，是以縱被告曾與原告
      約定升任經理後之月薪70,000元已內含加班費，該約定亦
      不符於勞動基準法之規定及精神，是以被告所辯，洵無可
      採。
  ６查原告94年1月起至4月21日止，每月加班時數皆逾46小時，
    而原告之薪資既未包含加班費在內，且被告復未核實付原告
    加班費，是原告主張被告有違反勞動法令中關於工作時數限
    制之規定，致損及其權益，並依該法第14條第1項第6款主張
    不經預告而終止勞動契約，自係合法有據。是兩造間之勞動
    契約關係自斯時起既經原告合法終止，原告自無庸再向被告
    提供勞務，是被告辯稱原告自95年4月21日無故曠職3日及被
    告已依同法第12條終止契約並免除給付原告資遣費之義務。
    云云，自無可取。
  ７又被告指摘依勞動基準法第14條第2項之規定，原告應於一
    有超時工作情形之日起30日內終止勞動契約，其在94年10月
    令原告超時工作，然原告遲至95年4月才表示要終止契約，
    已超出該項所定之30日除斥期間，況95年4月21日原告口頭
    請辭時並未告知被告有何違反法令之行為，故終止契約不合
    法云云。惟按勞動基準法第14條勞工終止契約之權利屬形成
    權性質，而關於30日內終止契約之除斥期間之規定，旨在維
    持民事法律關係之安定性。然此一終止契約之形成權，並非
    一時性之權利，而係具有繼續性之權利，雇主若繼續有違反
    勞工法令或勞動契約、致有損害勞工權益之虞時，勞工上揭
    終止契約權仍繼續發生，於雇主停止其違反勞工法令或勞動
    契約之行為前，勞工均有依法終止契約之形成權；且該條並
    未規定勞工行使終止契約權利之時，須將其據以終止之具體
    事由（如雇主有何違反勞動契約之情節、並如何有損害勞工
    權益之虞）告知雇主，且亦不以書面為之為必要，僅以言詞
    表明終止契約之意已足（最高法院92年度臺上第1779號判決
    意旨參照），是原告於95年1月至4月間皆處於超時工作之情
    形，而於4月21日時以口頭向被告請辭，尚未逾30日之除斥
    期間，且一經表意即生效力，縱未敘明理由亦不生影響。被
    告辯稱原告非法終止契約云云，並無可取。
(三)原告主張資遣費有無理由？若有理由，應領之資遣費金額為
    若干？
  １原告依勞動基準法第14條第1項終止勞動契約，依同條第4項
    準用第17條之規定，自可請求資遣費。又在同一雇主之事業
    單位工作期間，每滿一年發給相當於一個月平均工資之資遣
    費，未滿一年者，以比例計給之，未滿一個月者以一個月計
    。而「工資：謂勞工因工作而獲得之報酬；包括工資、薪金
    及按計時、計日、計月、計件以現金或實物等方式給付之獎
    金、津貼及其他任何名義之經常性給與均屬之」；至於所謂
    平均工資，係指「計算事由發生之當日前6個月內所得工資
    總額除以該期間之總日數所得之金額」。同法第17條、第2
    條第1款、第4款訂有明文。故於認定工資範圍以計算資遣費
    時，應以經常性給付方能計入工資數額，並據以計算平均工
    資及資遣費，合先述之。
  ２經核：
    (1)原告94年10月至4月份之薪資明細表（本院臺北簡易庭95
      年度北勞調字第93號卷第14、15頁、本院卷一第278頁）
      ，其中底薪、外勤津貼、職務加給、職務津貼、電話費津
      貼等項目均為每月固定給付之薪資，此為被告所不爭執，
      自屬經常性之給付，且為勞務之對價，應可認定。
    (2)又平日加班費及假日加班費，依被告公司貨運業務之性質
      以觀，原告並無休假可言，只要客戶有所要求皆需配合加
      班，顯見不論是平日或是假日，加班並非偶發事件，而係
      屬常態，是平日加班費及假日加班費之給付顯同係勞務之
      對價並均屬經常性給付，而應列入工資數額，據以計算平
      均工資及資遣費。
    (3)至每月之罰單補助、國際電話費補助、安來儀使用電話費
      、尾牙禮金及95年1月、2月所發給之年假值班津貼，則非
      屬勞務之對價，不具備經常性給付之性質，且罰單及國際
      電話費、安來儀使用之電話費均係實銷實報，故不應計入
      工資之內。
    (4)故原告94年10月25日起至95年4月21日止之平均工資計為
      94,758元（計算式及內容詳如附表2所述）。
  ３又原告自88年5月10日起受僱於被告公司，任職至95年4月21
    日，工作期間計6年11月12天，此為被告所不爭執，是原告
    可主張之資遣費應為663,306元（計算式詳如附表2，元以下
    4捨5入），原告起訴既僅請求516,564元，於被告應給付之
    範圍內，洵屬有據，應予准許。
(四)被告應給付若干加班費？
  １加班費之計算，依勞動基準法第24條第1、2項之規定，延長
    工作時間在2小時以內者，按平日每小時工資額加給3分之1
    以上。再延長工作時間在2小時以內者，按平日每小時工資
    額加給3分之2以上。
　２證人丁○○亦證稱：「（問：原告的加班費如何計算核給？
  　）平日超過六點半，前二個小時為1.33，後來大約是1.66。
    」等語（見本卷1第232頁），核與前開法規相符，應為可採
    。
  ３原告雖主張其每月加班時數應為116小時、174小時、114小
    時、137小時，並舉證人丙○○（航運站工作人員）、戊○○（被告員工）、乙○○（華儲股份有限公司法務人員）之
    證詞為證，惟為被告否認。經查：
　  觀諸證人丙○○於95年9月21日之證詞（見本院第1卷第28
    　頁背面至第29頁），或可證明原告至機場加班日數頗為頻
      繁，然尚不足以證明原告每次加班之時數均逾2.5小時。
　  證人戊○○雖於同日證稱：「我們每天凌晨會有一批貨從
    　中部上來，大約十二點到一、二點之間，每天要等那批進
      貨處理完才能回台北。」、「‧‧‧公司是說我們是六點
      下班，但是六點也沒有辦法很準時下班，六點以後我們都
      要去機場‧‧‧但是整個作業流程，這二個半小時這是不
      夠的。原告部分都是比我更超時工作。」等語，或得以證
      明原告加班時數甚長，然證人戊○○亦未能證明原告實際
      加班時數若干？是前揭證人戊○○之證詞，亦無法證明前
      揭原告所主張95年1至4月份加班時數高達「116小時、174
      小時、114小時、137小時」為真。
　  而經本院行文華儲股份有限公司調取快遞貨運進出倉儲明
    　細表（下稱明細表），該公司已於95年11月9日檢附前揭
      文件函覆本院（見本院第1卷第63頁至第148頁）。參諸該
      明細表關於95年1月至4月之部分（見本院第1卷第138頁至
      第148 頁），其上所載進倉時間至出倉時間，多約在10分
      鐘之內。復經本院於96年2月12日辯論期日詢問證人即華
      儲股份有限公司法務人員乙○○後，證人乙○○證稱被證
      三之快遞貨運進出倉儲明細表（見本院第1卷第45頁）上
      「05：50」、「06：00」時間，分別為貨物出貨及完成之
      時間（見本院第2卷第20頁背面）。且於本院提示華儲股
      份有限公司隨文檢附之「快遞貨運進出倉儲明細表」後，
      證人乙○○亦證稱：「（問：提示華儲公司回函時間表，
      請問九十五年及2004年4 月21日內這兩個時間，何指？）
      就是貨物在輸送帶進出的時間。」、「（問：所以你們公
      司電腦跑出的進出倉庫明細表，至少可以表示說業者在你
      們列印的時間都在，且起碼再進倉相當時間前業者也有人
      在場嗎？）是的。」等語，可知前揭明細表及證人乙○○
      之證詞，雖可證明貨物進出倉前，原告即應已在場等候，
      然仍未能證明原告每次前往機場處理貨物之實際加班時數
      已逾2.5小時之情。
　  據上，本件原告主張其自95年1月至4月之加班時數分為11
    　6小時、174小時、114小時、137小時云云，即無足憑取。
  ４惟被告自承其依據華儲公司回函之資料所提出之原告95 年1
    月至4月加班明細所載時間，換算成原告自95年1月起至4月
    份之加班時數為72.5小時、70小時、70小時、87.5小時，此
    為被告所是承在卷認，且有加班明細表在卷可稽，自貨運進
    出倉時間觀之，95年1月1日貨物進出倉時間為下午7時47分
    至51分，同年月2日貨物進出倉時間為上午2時27分至35 分
    、上午7時39分至46分、3日貨物進出倉時間為下午12時17分
    至22分、8時08分至20分；而原告加班明細表中95年1 月1日
    加班時間為18時32分至9時32分、2日之加班時間為1時12分
    至3時42分、18時24分至20時54分、3日之加班時間為18 時
    53分至21時23分，顯見被告於計算原告加班時間時，除依據
    貨物進出倉之時間外，亦已計入原告前往機場進行準備工作
    之時間，是以被告所提之加班明細表中之加班時間應與原告
    實際加班時數相符，得作為計算加班費之依據。是原告有此
    加班時數，應堪認定。
　５準此，得計入原告時薪計算之薪資為：(1)底薪35,000元、(2)
    外勤津貼5,000元、(3)職務加給20,000元、(4)職務津貼10,00
    0元、(5)電話費津貼1,500元。是其時薪之計算式：（(1)＋(2)
    ＋(3)＋(4)＋(5)，即35,000元＋5,000元＋20,000元＋10,000
    元＋1,500元）÷30天÷8小時＝298元（元以下4捨5入，詳
    如附表1所示）。
  ６從而，原告於95年1月間、3月間及4月間之加班費，計算如
  　下：
  　(1)查原告於95年1月份每日2小時內之延長工時時數總計為38
    　小時，每日2小時後之延長工時時數總計為9.5小時，假日
      加班之工時總計25.5小時，依上開加計工資規定計算1月
      份可領之加班費為34,958元。
  　(2)95年3月份每日2小時內之延長工時時數總計為48小時，每
    　日2小時後之延長工時時數總計為12小時，假日加班之工
      時總計15小時，依上開加計工資規定計算2月份可領之加
      班費為33,900元。
  　(3)95年4月份每日2小時內之延長工時時數總計為44小時，每
    　日2小時後之延長工時時數總計為11小時，假日加班之工
      時總計32.5小時，依上開加計工資規定計算4月份可領之
      加班費為42,250元
  　(4)綜上，原告於95年1月間、3月間及4月間之加班費，合計
    　111,108元（計算式：34,958元＋33,900元＋42,250元＝
      111,108元）；扣除95年1月份已領之加班費8,000元元，
      被告尚應給付原告103,108元。原告請求在此範圍內，應
      予准許。
  ６另查，原告95年2月份每日2小時內之延長工時時數總計為32
    小時，每日2小時後之延長工時時數總計為8小時，假日加班
    之工時總計30小時，依上開加計工資規定計算2月份可領之
    加班費為34,520元。惟因原告起訴時並未請求當月之加班費
    ，而於言詞辯論終結後方以書狀請求95年2月加班費45,105
    元，於法不合，已同前述，不應准許，附此敘明。
(五)原告請求被告給付94年度、95年度之應休未休假工資，有無
    理由？若有理由，則被告應折算之工資金額若干？
  １原告主張其於94年有8.5日未休之特別休假、95年有14日未
    休之特別休假，被告固不否認，然辯以本件終止勞動契約之
    原因可歸責於原告，且原告未於請辭時表示要休完特別休假
    再離職，其特別休假應休能休而未休亦係可歸責於原告，且
    其已核發年度不休假工資，故無庸再發給不休假之折算工資
    。
  ２惟按特別休假日期應由勞雇雙方協商排定、特別休假因年度
    終止或終止契約而未修者，其應休未休之日數，雇主應發給
    工資，勞動基準法施行細則第24條第2、3款定有明文。且勞
    工之特別休假應在勞動契約有效期間為之，惟勞動契約之終
    止，如係可歸責於雇主之原因時，雇主應發給未休完特別休
    假日數之工資，亦有行政院勞工委員會79年12月27日台（79
    ）勞動二字第21776號函、82年08月27日（82）台勞動二字
    第44064號函可參。
  ３經查，本件係因被告違反勞動法令致損害原告權益，而經原
    告依法終止勞動契約，已如前述，此係可歸責於被告之事由
    所致，揆諸前開說有，被告自應給付原告未休之特別休假日
    數之工資。被告雖辯稱原告之特別休假係其應休能休而未休
    ，惟為原告否認，被告就此有利事實，復未舉證以實其說，
    自無可取，且依前開規定，特別休假需經勞雇雙方排定後方
    能休假，然本件兩造並未排定特別休假應休期間，且原告於
    94年、95年間受僱於被告，皆須親自前往機場督貨，長期處
    於超時工作之情形下，工作量繁大，堪信原告係因工作需求
    致無法與被告協商排定休假日期、休完特別休假，可見原告
    未休之特別休假並無可歸責於原告之事由，被告辯稱原告之
    特別休假係其應休能休而未休云云，與事實不符，並無可採
    。
  ４復按勞工在同一雇主或事業單位，繼續工作滿一定期間者，
  　每年應依左列規定給予特別休假：一、一年以上三年未滿者
  　七日。二、三年以上五年未滿者十日。三、五年以上十年未
  　滿者十四日。四、十年以上者，每一年加給一日，加至三十
  　日為止。勞基法第38條定有明文。查：
    (1)原告係於88年5月11日受僱於被告，依勞基法第38條第3款
      規定，工作滿1年才有休假，原告工作至93年5月10日滿5年
      ，應有14天休假，故原告自93年5月11日至94年5月10日、
      94年5月11日至95年5月10日各有14天休假，此為兩造所不
      爭執，應可信實。
    (2)而關於原告自93年5月11日至94年5月10日之不休假獎金18,
      000元，被告已於94年5月份給付原告，此有被告提出之公
      司之電腦檔案暨原告94年5月份之薪資明細表（見本院卷2
      第16頁，上載「其他費用」欄19,919元包含：電話補助1,
      500元，94年未休年假補貼18,000元，罰單補助300元，國
      際電話補助119元，共計19,919元）可考。
    (3)另觀被告公司之會計丁○○於原告94年5月份之薪資表記載
      「其他費用」欄19,919元中之18,000元，係原告93年度休
      假未休之補助：40000(底薪)/30╳13.5(天)＝18,000元（見
      本院卷2第17頁）。
    (4)承前所述，原告自93年5月11日開始才有14天休假，之前92
      年5月11日至93年5月10日只有10日休假，故被告抗辯前開1
      8,000元確係93年5月11日至94年5月10日之不休假獎金，被
      告並已於94年6月間匯入原告帳戶等語，信屬非虛，是原
      告自不得再為請求。
  ５又原告主張其於95年間之休假計有14日乙節，被告並不爭執，
    惟辯稱原告已休假1日等語，並提出假單一件為證（見本院卷
    2第18頁），核屬相符，信屬可取。準此，原告於95年間之
    應休未休假即僅有13日，而其依平均工資94,758元換算日薪
    資為3, 159元，依未休之特別休假日數13日計算工資合計
    41,067元（論者如附表2之(3)所示）。原告僅請求被告給付
    95年未休特別休假工資23,324元，於被告應給付數額範圍之
    內，應予准許。至原告於言詞辯論終結後方以書狀擴張95年
    未休特別休假工資至32,666元，於法不合，已同前述，不應
    准許。
(六)又原告主張被告應給付95年4月之薪資7萬元，有無理由？
    原告主張被告應給付其95年 4月份之薪資計70,000元，然被
    告辯以原告自該月21日下午 5時即請辭，實際工作日數僅21
    日，故實際可得薪資僅有49,000元（計算式：70,000元×21
    /30＝49,000元），扣除應繳納之勞保費 382元、健保費994
    元、停車位租金1000元及請假扣薪146元，實際可領46,478
    元，此有原告該月份薪資明細表在卷可證（見本院卷1第62
    頁），信屬可取。又被告辯稱上開薪資業經以95年6月13日
    以臺北57支郵局第1376號存證信函附寄票面金額46,478元之
    支票給付與原告，而原告就實際可領薪資數額及收受支票一
    事並未爭執，應可信實，被告既已支付原告95年4月份之薪
    資，是原告再為請求，即屬乏據，不應准許。
六、從而，原告依勞動基準法第17條、第22條、第24條、同法施
    行細則第24條之規定提起本訴，請求被告公司給付資遣費51
    6,564元、加班費103,108元、95年未休之特別休假日數折算
    工資23,324元，合計642,996元及自起訴狀繕本送達之翌日
    即95年6月6日起至清償日止，按年息5％計算之利息，洵屬
    有據，應予准許。至原告請求逾此範圍之部分及其假執行之
    聲請，則屬無據，不應准許。
七、本件事證已明確，兩造其餘攻擊防禦方法及舉證，經核於判
    決結論無影響，爰不一一贅論，而兩造於嚴詞辯論終結後所
    提出之新的攻擊防禦方法亦不在本院審究之範圍內，併此敘
    明。
八、假執行之宣告：原告陳明願供擔保，聲請宣告假執行，就其
    勝訴部分經核無不合，爰酌定相當擔保金額准許之。
九、結論：原告之訴為有一部理由，一部無理由，依民事訴訟法
    第79條，第390條第2項，判決如主文。
中　　華　　民　　國　　96　　年　　3 　　月　　30　　日
                  勞工法庭法　官　  林振芳
以上正本係照原本作成。
如對本判決上訴，須於判決送達後二十日之不變期間內，向本院
提出上訴狀。
中　　華　　民　　國　　96　　年　　3 　　月　　30　　日
                          書記官    李淑芬
附表1：
┌───────────────────────────────────────────┐
│95年1月至4月加班費：                                                                  │
├───────────────────────────────────────────┤
│一、得計入時薪計算之薪資：(1)底薪35,000元、(2)外勤津貼5,000元、(3)職務加給20,000元、(4)職 │
│    務津貼10,000元、(5)電話費津貼1,500元。                                             │
│二、時薪之計算式：（(1)＋(2)＋(3)＋(4)＋(5)）÷30天÷8小時＝298元                          │
│    即（35,000元＋5,000元＋20,000元＋10,000元＋1,500元）÷30天÷8小時＝298元（元以下4 │
│    捨5入）                                                                           │
├────┬──┬────────┬────────┬────────┬────────┤
│        │  │1月份           │2月份           │3月份           │ 4月份          │
│        │加給├──┬─────┼──┬─────┼──┬─────┼──┬─────┤
│        │工資│  │工資：×│  │工資：×│  │工資：×│  │工資：×│
│        │    │小時│×298元 │小時│×298元 │小時│×298元 │小時│×298元 │
├────┼──┼──┼─────┼──┼─────┼──┼─────┼──┼─────┤
│2小時內 │1.33│38  │15,061元  │32  │12,683元  │48  │19,024元  │44  │17,439元  │
├────┼──┼──┼─────┼──┼─────┼──┼─────┼──┼─────┤
│2小時後 │1.66│9.5 │4,699元   │8   │3,957元   │12  │5,936元   │11  │5,441元   │
├────┼──┼──┼─────┼──┼─────┼──┼─────┼──┼─────┤
│假日    │2   │25.5│15,198元  │30  │17,880元  │15  │8,940元   │32.5│19,370元  │
├────┴──┼──┼─────┼──┼─────┼──┼─────┼──┼─────┤
│合計          │73  │34,958元  │70  │34,520元  │75  │33,900元  │87.5│42,250元  │
├───────┴──┴─────┴──┴─────┴──┴─────┴──┴─────┤
│(1)95年1月、3月、4月之加班費，合計111,108元（計算式：34,958元＋33,900元＋42,250元＝    │
│  111,108元）。                                                                       │
│(2)扣除95年1月份已領加班費8,000元，原告可領103,108元。                                 │
└───────────────────────────────────────────┘
附表2：
┌─────┬─────┬───────────┬──────────┬────────┐
│期間      │(1)應發薪資│(2)不計入平均工資之薪資│(3)加班費            │(4)平均工資：    │
│          │          │                      │                    │  即(1)－(2)＋(3)  │
├─────┼─────┼───────────┼──────────┼────────┤
│94.10.25起│  82,992元│                      │已計入薪資          │82,992×7/31＝  │
│至95.10.31│          │                      │                    │18,740元        │
│（共7日） │          │                      │                    │                │
├─────┼─────┼───────────┼──────────┼────────┤
│94年11月  │  72,535元│罰單補助         900元│已計入薪資          │71,635元        │
├─────┼─────┼───────────┼──────────┼────────┤
│94年12月  │  69,812元│尾牙禮金         500元│已計入薪資          │69,044元        │
│          │          │安來儀使用電話   268元│                    │                │
│          │          │                      │                    │                │
├─────┼─────┼───────────┼──────────┼────────┤
│95年1月   │  79,852元│罰單補助         300元│26,958元（應領34,958│106,458元       │
│          │          │安來儀使用電話    52元│元－已領8,000元）   │                │
├─────┼─────┼───────────┼──────────┼────────┤
│95年2月   │  75,875元│國際電話         345元│30,520元（應領34,520│106,020元       │
│          │          │安來儀使用電話    30元│元－已領4,000元）   │                │
├─────┼─────┼───────────┼──────────┼────────┤
│95年3月   │  71,800元│罰單補助         300元│33,900元            │105,400元       │
├─────┼─────┼───────────┼──────────┼────────┤
│95.4.1日起│  49,000元│                      │42,250元            │91,250元        │
│至95.4.21 │          │                      │                    │                │
├─────┴─────┴───────────┴──────────┴────────┤
│(1)平均工資（自94年10月25日起算至95年4月21日止）：                                     │
│  （18,740元＋71,635元＋69,044元＋106,458元＋106,020元＋105,400元＋91,250元）÷6＝    │
│  94,758 元（元以下4捨5入）。                                                         │
│(2)資遣費：                                                                            │
│  88年5月10日起至95年4月21日止，年資6年11個月又12日，應以7年計算，可得7個月之資遣費 │
│    ，即663,306元（計算式：94,758元×7＝663,306元）。                                 │
│  原告僅請求516,564元，故原告可請求加班費516,564元。                                │
│(3)95年度應休假未休假工資：計13日。依每月平均工資94,758元計算，每日工資為3,159元（計算 │
│  式：94,758元÷30日），13日即可領取未休假工資41,067元（元以下4捨5入）。              │
└───────────────────────────────────────────┘
